臺灣嘉義地方法院民事判決　　　　　　 100年度小上字第12號
上　訴　人　莊淑如
被 上訴 人　經濟大國管理委員會
法定代理人　許紫英
上列當事人間請求給付管理費事件，上訴人對於民國100年4月29
日本院嘉義簡易庭100年度嘉小字第56號第一審小額民事判決提
起上訴，本院判決如下：
    主  文
上訴駁回。
第二審訴訟費用新臺幣壹仟伍佰元由上訴人負擔。
    事實及理由
一、按對於小額程序之第一審裁判之上訴，非以其違背法令為理
    由，不得為之；其上訴狀內應記載上訴理由，並表明原判決
    所違背之法令及其具體內容，暨依訴訟資料可認為原判決有
    違背法令之具體事實，民事訴訟法第436條之24第2項、第43
    6條之25分別定有明文。又所謂判決違背法令，係指判決不
    適用法規或適用不當而言，同法第468條亦有明定，且此亦
    為小額事件之上訴程序準用（民事訴訟法第436條之32第2項
    規定參照）。又小額程序之第二審判決，依上訴意旨足認上
    訴為無理由者，得不經言詞辯論為之，同法第436條之29第2
    款亦有明文。
二、上訴意旨略以：上訴人所有門牌號碼為嘉義市○○路288號8
    樓1之房屋，係由被上訴人管理，因無人居住，大門緊閉，
    於民國99年8月間前往查看，發現大門玻璃破壞一片，留有
    空隙，被上訴人未管理共有部分，任由其他住戶在共有之走
    道上裝潢刨木，致木材粉大量飛入上訴人屋內，髒亂不堪，
    經向被上訴人之管理人員反應，未獲處理，因此拒絕繳交管
    理費用。依公寓大廈管理條例第36條第2款規定，管理委員
    會之職務為共有及共有部分之清潔、維護、修繕及一般改良
    ，管理大廈收取管理費與負責維護共有部分，是權利和義務
    之相互關係，一體兩面，不負管理責任就不繳管理費用，原
    審未予查明就以不能為同時履行抗辯為判決，當然違背法令
    等情。並為聲明：原判決廢棄；被上訴人在第一審之訴駁回
    ；上訴人願供擔保准免假執行。
三、本件上訴人提起上訴，指摘原審判決理由之論斷與公寓大廈
    管理條例第36條第2款規定有違等情，堪認上訴理由對於原
    審小額判決違背法令情事，已有具體指摘，具備合法要件。
    惟查：
  (一)按因契約互負債務者，於他方當事人未為對待給付前，得拒
    絕自己之給付，民法第264條第1項前段定有明文。所謂同時
    履行之抗辯，乃係基於雙務契約而發生，倘雙方之債務，非
    本於同一之雙務契約而發生，縱令雙方債務在事實上有密切
    之關係，或雙方之債務雖因同一之雙務契約而發生，然其一
    方之給付，與他方之給付，並非立於互為對待給付之關係者
    ，均不能發生同時履行之抗辯。最高法院59年臺上字第850
    號判例意旨可資參照。
  (二)區分所有權人依區分所有權人會議決議繳納之管理費，其性
    質應為公共基金，區分所有權人繳納公共基金或分擔費用之
    義務，係基於區分所有權人彼此間法律關係而發生（公寓大
    廈管理條例第18條第1項第2款）；而公寓大廈管理委員會與
    區分所有權人全體間，乃就公寓大廈事務之管理成立委任之
    法律關係，受任人應依委任人之指示管理事務，故由管理委
    員會就區分所有權人應繳納之公共基金及分攤之費用依委任
    人之指示負責收益、收支、保管及運用（公寓大廈管理條例
    第36條第7款），區分所有權人所應分擔之公共基金與管理
    費用，並非上開委任事務之對價，二者間並無對待給付之關
    係。管理委員是否未善盡管理義務而有違反公寓大廈管理條
    例第36條第2款規定情節，僅係全體區分所有權人與個別管
    理委員間得否依委任契約債務不履行求償之問題，並不影響
    區分所有權人繳交公共基金或分擔費用之義務。本件依區分
    所有權人會議決議及住戶管理規約規定，上訴人應繳之管理
    費尚積欠新臺幣7,200元乙節，業經兩造確認（見原審卷第4
    8頁），縱上訴人所辯被上訴人對於共有部分維護不當等情
    屬實，上訴人亦不得主張同時履行抗辯而拒絕管理費之給付
    義務。原審認定上訴人所辯與同時履行抗辯權行使要件有別
    ，核其適用法令並無違誤之處。
四、綜上，本件小額訴訟第一審並無判決違背法令情事，依上訴
    人上訴意旨足認其上訴顯無理由，依民事訴訟法第436條之2
    9第2款規定，爰不經言詞辯論，逕駁回其上訴。又本判決為
    終局判決，於本院為判決時即已確定而有執行力，已無判決
    確定前假執行之問題，自亦無命供擔保為假執行或免假執行
    之必要，是上訴人聲明如受不利判決請准供擔保宣告免為假
    執行乙節，無斟酌之必要，附此敘明。
五、按於小額訴訟之上訴程式，法院為訴訟費用之裁判時，應確
    定其費用額，此於小額事件之上訴程式準用之，民事訴訟法
    第436條之19第1項、第436條之32第1項規定甚明。本件第二
    審訴訟費用為上訴裁判費用新臺幣1,500元，依前開規定，
    應由敗訴之上訴人負擔。
六、據上論結，本件上訴為無理由，依民事訴訟法第436條之29
    第2款、第436條之32第1項、第2項、第449條第1項、第436
    條之19第1項、第78條，判決如主文。
中    華    民    國   100    年    7     月    28    日
                  民事第三庭  審判長法  官  黃茂宏
                                    法  官  蘇雅慧
                                    法  官  陳端宜
以上正本證明與原本無異。
本判決不得上訴。
中    華    民    國   100    年    7     月    28    日
                                    書記官  馬嘉蓮